臺灣彰化地方法院刑事判決　　　　　　 100年度侵訴字第60號
公　訴　人　臺灣彰化地方法院檢察署檢察官
被　　　告　王國華
選任辯護人　謝錫深律師
上列被告因妨害性自主案件，經檢察官提起公訴（100 年度偵字
第7650號），本院判決如下：
    主    文
王國華犯強制性交罪，處有期徒刑壹年捌月，又犯強制性交罪，
處有期徒刑壹年捌月。應執行有期徒刑貳年，緩刑伍年，並應接
受法治教育課程貳堂，緩刑期內付保護管束。
    犯罪事實
一、王國華在位於彰化縣秀水鄉○○路之「○○卡拉OK」（詳細
    地址及店名均詳卷），結識經營該「○○卡拉OK」店之甲女
    （警卷代號0000-000000 號，年齡已逾18歲，真實姓名與年
    籍詳卷，下稱甲女），而有意追求甲女，但遭甲女拒絕。然
    王國華仍不放棄，時常前往「○○卡拉OK」店消費，除藉此
    增加與甲女相處之機會外，亦圖與甲女有進一步之感情進展
    。而於民國100 年4 月18日晚上，王國華又至「○○卡拉OK
    」店消費，迄同日晚上11時許「○○卡拉OK」店將打烊之際
    ，王國華利用店內僅剩伊與甲女之機會，向甲女表達欲與甲
    女聊天、擁抱之意，然為甲女拒絕，甲女隨後並自「○○卡
    拉OK」店後門欲離開，詎王國華見狀，竟萌生強制性交之犯
    意，不顧甲女之反對、抗拒，將甲女強拉回「○○卡拉OK」
    店內，並壓制在牆邊，先用手將甲女之上衣掀開，親吻、撫
    摸甲女之胸部，再將甲女之內褲脫下，將手指插入甲女之陰
    道內，而以此強暴方式對甲女為性交行為1 次。嗣因甲女仍
    極力反抗，王國華始罷手，讓甲女離去。
二、於翌日即100 年4 月19日晚上，王國華再前往「○○卡拉OK
    」店消費，並如前一日般的在店內等候「○○卡拉OK」店打
    烊，迄同日晚上11時許「○○卡拉OK」店將打烊之際，王國
    華再利用店內僅剩伊與甲女之機會，向甲女表達欲與甲女聊
    天、擁抱及親吻之意，然仍為甲女拒絕，甲女隨後並走向「
    ○○卡拉OK」店後門欲離開，詎王國華見狀，竟復萌生強制
    性交之犯意，將甲女阻於店內，並不顧甲女之反對、抗拒，
    將甲女壓制在牆邊，先用手將甲女之上衣拉開，親吻、撫摸
    甲女之胸部，再將甲女之內褲脫下，將手指插入甲女之陰道
    內，而以此強暴方式對甲女為性交行為1 次。嗣因甲女極力
    反抗，並虛以委蛇，王國華始罷手，讓甲女離去。而甲女於
    離開「○○卡拉OK」店後，即前往行政院衛生署彰化醫院（
    下稱署立彰化醫院）驗傷。
三、案經甲女訴由彰化縣警察局鹿港分局報請臺灣彰化地方法院
    檢察署檢察官偵查起訴。
    理    由
壹、程序方面
一、按因職務或業務知悉或持有性侵害被害人姓名、出生年月日
    、住居所及其他足資識別其身分之資料者，除法律另有規定
    外，應予保密。行政機關、司法機關及軍法機關所製作必須
    公示之文書，不得揭露被害人之姓名、出生年月日、住居所
    及其他足資識別被害人身分之資訊，性侵害犯罪防治法第12
    條第1 、2 項定有明文。是依前揭規定，本案判決書關於告
    訴人甲女姓名、年籍，以及與甲女有關之卡拉OK店名、地址
    等資料，均僅記載代號或部分資料，合先敘明。
二、以下所引用非供述證據及供述證據，均經本院於準備程序與
    審理時當庭直接提示而為合法之調查，公訴人、被告及辯護
    人均陳述對證據能力無意見，而本院又查無各該證據有應不
    具證據能力之情事，均認有證據能力。
貳、實體方面
一、上揭犯罪事實，業據被告王國華於警詢、偵查、本院準備程
    序與審理時坦承不諱，核與證人即告訴人甲女於警詢及偵查
    中證述之情節相符，並有被告於100 年4 月22日簽立之悔過
    書、切結書各1 紙附卷可稽；而甲女於100 年4 月20日至署
    立彰化醫院驗傷時，其受有右頸挫傷、兩側鎖骨瘀青、右上
    臂瘀青、右手掌擦傷、左手臂、左手掌多處瘀青、右膝挫傷
    、右腳背挫傷、大陰脣多處挫傷等情，亦有該院受理疑似性
    侵害事件驗傷診斷書1 件在卷可憑；另甲女至署立彰化醫院
    驗傷時，以棉棒自其左胸所採集之生物跡證，經送內政部警
    政署刑事警察局鑑定之結果，其DNA-STR 型別為混合型，再
    經與分別採自告訴人甲女與被告王國華口腔唾液之DNA-STR
    型別比較，上開混合型DNA-STR 型別應混告訴人甲女及被告
    王國華之DNA ，且排除告訴人甲女本身DNA-STR 型別後，其
    餘外來型別與被告王國華型別相符，研判該外來型別來自被
    告之機率較隨機人之機率高約1.66×10的17次方倍乙節，復
    有內政部警政署刑事警察局100 年7 月12日刑醫字第100006
    8015號鑑定書、100 年10月11日刑醫字第1000901109號鑑定
    書及署立彰化醫院100 年11月30日彰醫社字第1000009016號
    函各1 份附卷可按，足徵被告上揭任意性之自白應與事實相
    符，堪予採信。綜上，本案事證已臻明確，被告上揭犯行均
    至堪認定，應依法論科。
二、論罪科刑：
  (一)按稱性交者，謂非基於正當目的所為之下列性侵入行為：一
    以性器進入他人之性器、肛門或口腔，或使之接合之行為。
    二以性器以外之其他身體部位或器物進入他人之性器、肛門
    ，或使之接合之行為，刑法第10條第5 項定有明文。查本案
    被告以手指插入告訴人甲女性器（陰道）之行為，核屬以性
    器以外之其他身體部位進入他人性器之行為，應屬性交無疑
    。是核被告王國華所為，均係犯刑法第221 條第1 項對女子
    以強暴而為性交之強制性交罪。
  (二)次按強制猥褻與強制性交，係不同之犯罪行為，行為人若以
    強制性交之犯意，對被害人實施性侵害，先為強制猥褻，繼
    而為強制性交，其中強制猥褻行為係強制性交之前置行為，
    不容割裂為2 罪之評價，則強制猥褻之階段行為自應為強制
    性交行為所吸收（最高法院92年度臺上字第2964號判決意旨
    參照）。又按強姦罪之內容，當然含有使人行無義務之事等
    妨害自由之性質，該罪一經成立，則妨害自由行為即已包含
    在內，自不另成妨害自由之罪名，原判決於適用刑法第221
    條第1 項論處罪刑之外，併引同法第304 條、第55條，從一
    重處斷，顯屬用法有誤（最高法院46年臺上字第1285號判例
    意旨參照）；亦即，若妨害自由行為，已可認為係強制性交
    行為之著手，應僅成立單一之強制性交罪。查被告二次對甲
    女為強制性交行為前，雖均有撫摸、親吻甲女胸部以滿足自
    己性慾之猥褻行為，然依上開說明，此等行為僅是被告強制
    性交行為之階段行為，已為強制性交行為之一部分，自均無
    庸另論以強制猥褻罪：又被告如犯罪事實所示將甲女自卡拉
    OK店外強拉回店內後壓制在牆邊、及阻止甲女自卡拉OK店離
    開後將甲女強壓在牆邊之強暴手段，因均與伊隨後所為猥褻
    、性交行為相當密接，自應認均已達強制性交之著手程度，
    亦均不另論罪。
  (三)被告所犯上開強制性交罪2 罪，犯意各別，行為互殊，應予
    分論併罰。
  (四)按刑之量定，為求個案裁判之妥當性，法律固賦予法院裁量
    權，但此項裁量權之行使，除應依刑法第57條規定，審酌行
    為人及其行為等一切情狀，為整體之評價，並應顧及比例原
    則與平等原則，使罪刑均衡，輕重得宜，以契合社會之法律
    感情。又刑法第59條規定犯罪之情狀可憫恕者，得酌量減輕
    其刑，其所謂「犯罪之情狀」，與同法第57條規定科刑時應
    審酌之一切情狀，並非有截然不同之領域，於裁判上酌減其
    刑時，應就犯罪一切情狀（包括第57條所列舉之10款事項）
    ，予以全盤考量，審酌其犯罪有無可憫恕之事由（即有無特
    殊之原因與環境，在客觀上足以引起一般同情，以及宣告法
    定低度刑，是否猶嫌過重等等），以為判斷。本院審酌被告
    對於告訴人甲女二次為強制性交行為，固無足取，然伊為肢
    體（一肢下肢）殘障人士【此除據告訴人甲女於警詢供述在
    卷外，並為本院審理時所親見】，又未婚【參見卷附電子閘
    門戶役政系統個人戶籍資料（完整姓名）查詢結果】，且依
    告訴人甲女證述所稱：被告王國華本來就每天都會到卡拉OK
    店裡，他想要追我。他都先要求我陪他聊天，我不要，他就
    要抱我等語（見偵查卷第10頁）可知，被告應係因未曾結婚
    ，又對甲女愛戀、著迷，始於向甲女示愛不成之情況下，無
    法克制自己之愛慾，一時衝動而犯下本案犯行；又伊雖以強
    制力壓制告訴人之反抗，但係以手指短暫插入甲女陰道內之
    方式為性交犯行，又均於甲女持續反抗下罷手，未有其他更
    暴力傷害告訴人之行為，足見伊主觀惡性尚非十分重大，此
    觀諸被告於犯案後不久即向告訴人甲女致歉，並曾向甲女表
    示願意賠償其損害等情（見告訴人甲女警詢筆錄及卷附被告
    於100 年4 月22日簽立之悔過書與切結書）等情，益可徵被
    告顯係因一時失慮致肇本案犯行。而被告所犯強制性交罪之
    法定刑為「3 年以上10年以下有期徒刑」，與其犯罪情節相
    較，實屬法重情輕，客觀上足以引起一般之同情，顯有堪予
    憫恕之處，本院認就被告所犯強制性交罪，縱處以法定最低
    刑度猶嫌過重，爰均依刑法第59條之規定，酌量減輕其刑。
  (五)爰審酌被告僅因愛戀甲女，即無視甲女之身體自主權，以強
    暴手段對甲女為猥褻、性交行為，對甲女之侵害甚鉅，惟念
    及被告並無前科，有臺灣高等法院被告前案紀錄表附卷可稽
    ，且犯罪後不但始終坦承犯行，並已數次向甲女表達歉意及
    賠償之意願，嗣更於本案宣判前與告訴人達成和解（見卷附
    和解書），犯後態度良好，再參酌被告之犯罪動機、目的、
    手段、身體狀況等一切情狀，分別量處如主文所示之刑，並
    定其應執行之刑，以資儆懲。
  (六)末查，被告前未曾因故意犯罪受有期徒刑以上刑之宣告，有
    臺灣高等法院被告前案紀錄表1 份在卷可稽，此次因一時失
    慮，致罹刑典，事後已坦承犯行，並與告訴人甲女達成和解
    ，深具悔意，足見被告經此偵、審程序及刑之宣告後，應知
    警惕而無再犯之虞；而告訴人亦具狀表示若被告與其達成和
    解，其同意給予被告緩刑，讓被告於緩刑期內彌補其損害等
    語（見本院卷第35頁反面），是本院認前開宣告之刑以暫不
    執行為適當，爰宣告緩刑5 年，以啟自新，併觀後效。又本
    院斟酌被告為本案妨害性自主犯行，法治觀念尚嫌薄弱，爰
    併依刑法第74條第2 項第8 款之規定，命被告應接受2 堂法
    治教育課程，期能使被告於上課過程中，明瞭其行為所造成
    之危害，並培養正確法治觀念，以資警惕，並依刑法第93條
    第1 項規定諭知被告於緩刑期間付保護管束。至法治教育課
    程之時程及內容，乃屬執行之問題，應由執行檢察官斟酌全
    案情節妥為指定；又被告雖已與告訴人甲女達成民事和解，
    然因部分和解條件仍有賴爾後始得確定之資料予以補充，是
    本院爰不再依刑法第74條第2 項第3 款規定，將被告與告訴
    人甲女之和解條件作為本案緩刑之附帶條件，均併予敘明。
據上論斷，應依刑事訴訟法第299 條第1 項前段，刑法第221 條
第1 項、第59條、第51條第5 款、第74條第1 項第1 款、第2 項
第8 款、第93條第1 項，判決如主文。
本案經檢察官何玉鳳到庭執行職務。
中    華    民    國   100    年    12    月    30    日
                  刑事第四庭    審判長法  官  姚銘鴻
                                      法  官  陳義忠
                                      法  官  吳永梁
以上正本證明與原本無異。
如不服本判決應於收受判決後10日內向本院提出上訴書狀，並應
敘述具體理由；其未敘述上訴理由者，應於上訴期間屆滿後20日
內向本院補提理由書(均須按他造當事人之人數附繕本)「切勿逕
送上級法院」。
告訴人或被害人對於判決如有不服具備理由請求檢察官上訴者，
其上訴期間之計算係以檢察官收受判決正本之日期為準。
中    華    民    國   100    年    12    月    30    日   
                                      書記官  許原嘉
附錄本案論罪科刑法條全文：
中華民國刑法第221條
對於男女以強暴、脅迫、恐嚇、催眠術或其他違反其意願之方法
而為性交者，處3 年以上10年以下有期徒刑。前項之未遂犯罰之
。